【裁判字號】    90,台上,6989
【裁判日期】    901115
【裁判案由】    妨害自由
【裁判全文】
最高法院刑事判決                                九十年度台上字第六九八九號
    上  訴  人  甲○○
右上訴人因妨害自由案件，不服台灣高等法院花蓮分院中華民國九十年九月十一日第
二審判決（九十年度上易字第二一二號，起訴案號：台灣台東地方法院檢察署八十九
年度偵字第一三七六號），提起上訴，本院判決如左：
    主  文
上訴駁回。
    理  由
一妨害自由部分：
按刑事訴訟法第三百七十七條規定，上訴於第三審法院，非以判決違背法令為理由，
不得為之。是提起第三審上訴，應以原判決違背法令為理由，係屬法定要件。如果上
訴理由狀並未依據卷內訴訟資料，具體指摘原判決不適用何種法則或如何適用不當，
或所指摘原判決違法情事，顯與法律規定得為第三審上訴理由之違法情形，不相適合
時，均應認其上訴為違背法律上之程式，予以駁回。本件上訴意旨略稱：(一)、被害人
之指訴，必須有其他補強證據證明與事實相符，始有證明力。原判決依憑被害人葉振
聲之指訴、上訴人甲○○之母親陳呂桂卿及警員林嘉模之陳述、被害人受傷之事實，
而認定上訴人有本件之犯行。然警員之陳述僅是指被害人有此控訴；上訴人母親之供
述，並未言明於何時將遭被害人割傷之事告訴上訴人，未能證明上訴人因而有本件之
妨害自由犯行，被害人受傷之診斷書僅能證明其有受傷之事實，不能證明為上訴人所
為。原判決憑此而認定上訴人有本件之犯行，有採證違法及理由不備之違法。(二)、警
員林嘉模於偵查中經詢以：「被害人有無一開始就指被甲○○打的？」先稱：「沒有
印象。」後又改稱：「一開始被害人有說是甲○○這個人，所以我們才去調甲○○口
卡片」。被害人於偵查中供稱：「（對方）均不認識，在派出所警察拿口卡片給我看
，說出叫甲○○，這人我認識」等語。彼二人前後供述不同，且相互矛盾，原判決併
採為斷罪之資料，有理由矛盾之違法等語。
惟查本件原判決引用第一審判決所記載之事實、理由及證據認定上訴人有第一審判決
事實欄所記載之妨害自由犯行，係依憑被害人之指訴、證人陳呂桂卿、林嘉模之證言
、台灣省立桃園醫院診斷證明書等相關證據，予以綜合判斷，因而維持第一審論處上
訴人共同以非法方法，剝奪人之行動自由罪刑（累犯）之判決，駁回上訴人在第二審
之上訴，已詳予說明其所憑之證據及其認定之理由。而以上訴人雖否認有妨害自由之
犯行，辯稱：伊不認識被害人，也未強行押走被害人，被害人或稱認識上訴人，或稱
不認識，其指訴有瑕疵，又無其他佐證證明其為真實，且在警訊時憑老舊之口卡指認
，均不足證明上訴人犯罪云云。經查被害人於警訊及偵查中均供稱認識上訴人，並明
確指證上訴人之犯行，且陳明上訴人之犯罪因被害人與上訴人母親間之糾葛有關，而
上訴人之母親陳呂桂卿於案發前一天曾遭被害人割傷頸部，陳呂桂卿曾於當天將此事
告知上訴人，亦經陳呂桂卿證述明確，並有其提出之診斷證明書影本可稽。被害人於
割傷上訴人母親頸部第二天，即遭上訴人強行押走，被害人指此與其傷害被害人母親
有關，亦屬有據。又被害人原本即認識上訴人，於警訊中指證上訴人犯罪後，始由承
辦警員提供其口卡供被害人辨識，並非被害人依員警所提供口卡上老舊照片指認上訴
人犯罪，已據承辦警員林嘉模結證在卷，並有警訊筆錄足憑。上訴人指其不認識被害
人，被害人係依員警提供之口卡老舊相片指認其犯罪，亦與事實不符。就上訴人否認
犯罪，所辯各節認係卸責之詞，不足採信，於理由內予以指駁。所為論斷，均有卷存
資料可資覆按，從形式上觀察，並無所謂違背法令之情形存在。按認定犯罪事實所憑
之證據，不僅指直接證據而言，即間接證據亦包括在內，故綜合各種直接、間接證據
，本於推理作用，足以證明待證事實，依所得心證而為事實判斷，亦難指係顯違事理
。原判決依憑被害人之指訴，佐以證人陳呂桂卿、林嘉模之證言及卷內相關資料，認
定上訴人有本件妨害自由之犯行，於理由內詳予說明，難認與證據法則有違背。上訴
意旨對原判決根據上開證據，所為事實之認定及法律之適用，究竟有何違背法令之情
形，未依據卷內資料具體指摘，徒憑己意或就原判決已調查說明之事項，或就原審採
證認事及判斷證據證明力之職權行使，漫指其違法，再為事實上之爭執，難認係適法
上訴第三審之理由。此部分上訴為違背法律上之程式，應予駁回。
二傷害部分：
按刑事訴訟法第三百七十六條所列各罪之案件，經第二審判決者，不得上訴於第三審
法院，法有明文。本件上訴人牽連犯傷害罪部分，原判決認係成立刑法第二百七十七
條第一項之罪，核屬刑事訴訟法第三百七十六條第一款之案件，依上開說明，既經第
二審判決，自不得上訴於第三審法院。縱此部分與前述上訴人妨害自由罪部分有牽連
犯關係，為裁判上一罪，但其妨害自由部分之上訴為不合法，本院應從程序上予以駁
回，而無從為實體上判決，對於輕罪部分之此部分，亦無從適用審判不可分原則，為
實體上審判。上訴人竟復一併提起上訴，顯為法所不許，應予駁回。
據上論結，應依刑事訴訟法第三百九十五條前段，判決如主文。
中      華      民      國     九十     年     十一     月     十五     日
                              最高法院刑事第四庭
                                  審判長法官  董  明  霈
                                        法官  丁  錦  清
                                        法官  林  茂  雄
                                        法官  王  居  財
                                        法官  張  祺  祥
      右正本證明與原本無異
                                              書  記  官
中      華      民      國     九十     年     十一     月    二十二    日


司法院資訊處製作；財團法人民間司法改革基金會備份。
